【裁判字號】    96,交簡上,132
【裁判日期】    970630
【裁判案由】    過失傷害
【裁判全文】
臺灣板橋地方法院刑事判決           96年度交簡上字第132號
上  訴  人
即  被  告  甲○○
選任辯護人  林哲健律師
上列上訴人即被告因過失傷害案件，不服本院96年度交簡字第16
32號中華民國96年11月20日第一審判決（聲請簡易判決處刑案號
：96年度偵字第15159 號），提起上訴，本院管轄之第二審合議
庭判決如下：
    主  文
上訴駁回。
    事  實
一、甲○○平日以運送貨物為業乃從事駕駛業務之人。其於民國
    95年12月2 日11時47分許，駕駛車牌號碼2253-PE 號自小貨
    車，沿臺北縣新莊市○○路○ 段由西往東方向行駛，駛至臺
    北縣新莊市○○路○ 段與幸福路交岔路口時，理應注意汽車
    行駛時，駕駛人應注意車前狀況，並隨時採取必要之安全措
    施。又依當時天候陰、日間自然光線、路面乾燥無缺陷，道
    路上未有任何障礙物，視距良好，客觀上亦無不能注意之情
    事，竟疏未注意車前狀況，即貿然通過該路口。適有乙○○
    騎乘車牌號碼FYZ-320 號重型機車，沿臺北縣新莊市○○路
    ○ 段由東往西同時行至該路口欲左轉幸福路時，亦疏未注意
    轉彎車應讓直行車先行，而貿然左轉。甲○○因有上開疏失
    ，致見乙○○欲左轉時，業已避煞不及，其駕駛之自小貨車
    乃於該交岔路口處，撞及乙○○所騎乘之機車，致乙○○受
    有左膝髕骨骨折之傷害。甲○○於肇事後，犯罪未被有偵查
    權之公務員或機關發覺前，即向據報到場處理之臺北縣政府
    警察局新莊分局警員表明係肇事車輛之駕駛人而自首，並進
    而接受裁判。
二、案經乙○○告訴臺北縣政府警察局新莊分局報告臺灣板橋地
    方法院檢察署檢察官偵查後聲請簡易判決處刑。
    理  由
壹、證據能力部分：
    按被告以外之人於審判外之陳述，雖不符刑事訴訟法第159
    條之1 至第159 條之4 之規定，而經當事人於審判程序同意
    作為證據，法院審酌該言詞陳述或書面陳述作成時之情況，
    認為適當者，亦得為證據；當事人、代理人或辯護人於法院
    調查證據時，知有刑事訴訟法第159 條第1 項不得為證據之
    情形，而未於言詞辯論終結前聲明異議者，視為有前項之同
    意，刑事訴訟法第159 條之5 第1 項、第2 項分別有明文。
    經查，本判決下列所引用之被告以外之人於審判外之陳述，
    檢察官、被告及辯護人於本院言詞辯論終結前均未聲明異議
    ，本院審酌上開證據資料製作時之情況，尚無違法不當及證
    明力明顯過低之瑕疵，亦認為以之作為證據應屬適當，故揆
    諸前開規定，爰依刑事訴訟法第159 條之5 規定，認前揭證
    據資料均有證據能力。
貳、實體部分：
一、被告甲○○固不否認有於上開時、地，駕駛自小貨車與乙○
    ○所騎乘之機車發生碰撞，並致乙○○受有左膝髕骨骨折之
    傷害之事實，然矢口否認有何過失傷害之犯行，辯稱：伊駕
    駛自小客車駛至中華路2 段與幸福路交岔路口時，乙○○所
    騎乘之機車突然自中華路2 段左轉幸福路，本件車禍之發生
    ，應係乙○○所致，伊並無過失。被告之選任辯護人則為被
    告辯護稱：一、由車損情形「乙○○之FYZ-320 號重機車，
    其前車頭車殼破裂；被告之2553-PE 號自小貨車，右前車頭
    保險桿損壞」，可知乙○○之機車車身應係橫於被告之車前
    ，若當時被告未注意車前狀況而未煞車停止，豈有僅撞擊車
    頭之情況！二、被告當時駕車行至肇事處係綠燈直行，乙○
    ○在被告對向車到前方突然左轉，該當時被告已立即煞車，
    車輛並已停止，惟乙○○仍因自己之過失朝向被告汽車衝撞
    ，此由車損情形亦可得知，故被告確實已盡注意車前狀況之
    能事。三、被告已善盡注意義務，於乙○○突然左轉之時即
    煞車停止，車輛之撞擊，實乃乙○○煞車不及衝撞被告汽車
    所致，是被告既已遵守道路交通安全規則，自應能期待他人
    同能遵守道路交通安全規則，乙○○未依規則兩段式左轉，
    突然於路口違規左轉，並因自己之過失，衝撞已盡注意義務
    停止之被告車輛，被告之行為並未製造法所不容許之風險，
    告訴人所受之傷害自不得歸責於被告，應受交通事件信賴原
    則之保障等語。經查：
(一)被告上揭駕駛自小貨車疏未注意車前狀況致告訴人乙○○受
    傷之事實，業據告訴人乙○○於警詢、偵訊及本院審理時指
    證歷歷（詳96年度偵字第6079號偵查卷第3-7 頁、第24-25
    頁、本院97年5 月13日審判筆錄第3-9 頁），且有道路交通
    事故現場圖、道路交通事故調查報告表 (一)、 (二)、現場
    照片14幀、衛生署臺北醫院診斷證明書乙紙、臺灣省臺北縣
    區車輛行車事故鑑定委員會北縣鑑字第960213號鑑定意見書
    乙份在卷可資佐證。
(二)被告雖以前詞置辯，然證人即告訴人乙○○於檢察官偵訊時
    證述：「我是中華路往幸福路，我要左轉幸福路」、「（問
    ：當時前方交通號誌？）綠燈轉黃燈」、「（問：是直接從
    中華路左轉？）是」、「（問：左轉時有無看到對向來車？
    ）有看到，但是還有一段距離」等語（詳前開偵查卷第25頁
    ），另於本院審理時結證稱：「我行經中華路2 段，往中原
    路方向，到幸福路口時我要轉向，當時我是綠燈，我是在4
    線道，路口沒有待轉區，我左轉時我忘記我是否有打方向燈
    ，當時我是左轉，所以我有看對向車，對向車離我有一段距
    離，約有10公尺以上」、「（檢察官問：左轉時車速多少？
    ）我車速很慢」、「（檢察官問：既然有看對向有無來車，
    為何還會發生車禍？）我要左轉時，快要轉黃燈了，因為我
    有看到綠燈秒數，剩約1 、2 秒快要轉黃燈，我是看自己這
    方的綠燈秒數燈剩1 、2 秒我才準備左轉」、「（檢察官問
    ：要轉過去時，你如何確信對方的車不會撞到你？）因為它
    距離還算蠻遠的」等語（詳前開審判筆錄第4-5 頁），因之
    ，被害人乙○○騎乘機車沿臺北縣新莊市○○路○ 段由西往
    東方向行駛至中華路2 段與幸福路交岔路口處時，左轉幸福
    路時為被告駕駛自小貨車撞及，應無疑義。
(二)其次，按汽車行駛時，駕駛人應注意車前狀況，並隨時採取
    必要之安全措施，道路交通安全規則第94條第3 項亦定有明
    文，可知注意車前狀況，並隨時採取必要之安全措施，係汽
    車駕駛人駕駛汽車於道路上行駛之基本注意義務，本件被告
    於前述時、地，駕駛自小貨車行經上開肇事地點，理應注意
    上開道路交通安全規則，而案發當時天候陰、日間自然光線
    、路面乾燥無缺陷，道路無障礙物、視距良好等情，則據上
    開道路交通事故調查報告表（一）載明可考，客觀上應無不
    能注意之事。另經詳閱前述之現場圖、事故現場照片，可知
    肇事之交岔路口甚為寬廣，且被告亦未曾表示其視野有遭他
    車阻擋之情形，是被告對於上開肇事交岔路口之交通狀況及
    被害人騎乘機車欲左轉幸福路之行向動態，應可清楚看見，
    則本件既是被害人騎乘機車沿中華路2 段由東往西方向直行
    ，至中華路2 段與幸福路交岔路口時始左轉幸福路，是本件
    應無被告所稱被害人騎乘機車突然左轉衝出之可能。因之，
    若非被告當時疏未注意車前狀況，則應不致於撞及騎乘機車
    之被害人，故被告於肇事當時，有疏未注意車前狀況，其有
    過失甚明。至被告之選任辯護人辯稱：被告見乙○○突然左
    轉，被告已立即煞車，車輛並已停止，但乙○○仍朝向被告
    汽車衝撞等語，然觀諸卷附肇事車輛相片所示二車之車損情
    形，被告所駕駛之自小貨車之正前車頭面板凹損、右前車頭
    保險桿破裂，被害人之機車右前車頭車殼破損，則由被告駕
    駛自小貨車直行中華路2 段，而被害人則係至中華路2 段左
    轉幸福路之行向觀之，二車係接近垂直之角度撞擊，因之，
    被告所駕駛之自小貨車之車頭面板及右前保險桿破裂與被害
    人所騎乘之機車之右前車頭車殼破損之車損狀況，均與二車
    接近垂直之角度碰撞相符，再者，證人即被告甲○○於案發
    當時所搭載之乘客吳文賢於偵訊時到庭證稱：「我們直行中
    華路往中正路方向，經幸福路口時，當時前方無車，過到一
    半時有部機車左轉，當時速度不快，有煞車，但還是發生碰
    撞」等語（詳前開偵查卷第25頁），均未提及被告業已煞車
    ，自小貨車業已停止，係被害人乙○○朝向被告所駕駛之自
    小貨車衝撞等情，是辯護人上開辯解，顯不足憑採。
(三)況本件經送臺灣省臺北縣區車輛行車事故鑑定委員會鑑定結
    果，認「乙○○駕駛普通重型機車，行車管制號誌正常之交
    岔路口，轉彎車未讓直行車先行，為肇事主因；甲○○駕駛
    自用小貨車，行車管制號誌正常之交岔路口，未注意車前狀
    況，為肇事次因」等情，有臺灣省臺北縣區車輛行車事故鑑
    定委員會北縣鑑字第960213號鑑定意見書1 份在卷可憑，此
    益證被告駕車肇事致被害人乙○○受傷之駕駛行為，確有過
    失無疑。又告訴人乙○○騎乘重型機車，轉彎車未讓直行車
    先行，雖為本件事故之肇事主因，亦有過失，然本件車禍既
    係被告之過失併合而生，是被告之過失罪責並不能因被害人
    乙○○與有過失而抵免。被告之上開過失駕駛行為，與被害
    人乙○○所受之傷害結果間，具有相當因果關係。綜上，本
    件罪證明確，被告犯行洵堪認定，應依法論科
二、核被告甲○○所為，係犯刑法第284 條第2 項前段之業務過
    失傷害罪。又被告於肇事後，犯罪未被有偵查權之公務員或
    機關發覺前，即向據報到場處理之臺北縣政府警察局新莊分
    局警員表明係肇事車輛之駕駛人而自首，且坦承犯行進而接
    受裁判等情，亦有卷附之臺北縣政府警察局新莊分局道路交
    通事故肇事人自首情形紀錄表1 紙存卷可佐，爰依刑法第62
    條前段之規定，減輕其刑。原審以被告所犯業務過失傷害罪
    事證明確，予以論罪，並依刑法第62條前段規定減輕其刑，
    復經審酌被告之素行、過失程度、被害人之傷勢、告訴人與
    有過失且為肇事主因，兼衡被告未與被害人和解等一切情狀
    ，量處拘役50日，如易科罰金，以新臺幣1000元折算1 日，
    並依中華民國九十六年罪犯減刑條例規定減為拘役25日，如
    易科罰金，以新臺幣1000元折算1 日，其認事用法，均無違
    誤，量刑亦稱妥適。上訴人即被告猶執陳詞，否認犯罪，求
    予撤銷改判，為無理由，應予駁回。
據上論斷，應依刑事訴訟法第455 條之1 第1 項、第3 項、第36
8 條，判決如主文。
本案經檢察官吳宗光到庭執行職務。
中    華    民    國    97    年    6     月    30    日
                 刑事第十七庭審判長  法  官  李幼妃
                                     法  官  張紹省
                                     法  官  鄭燕璘
以上正本證明與原本無異。
本件不得上訴。
中    華    民    國    97    年    6     月    30    日
                                     書記官  陳筱惠


司法院資訊處製作；財團法人民間司法改革基金會備份。
